【裁判字號】    99,審易,514
【裁判日期】    990722
【裁判案由】    詐欺
【裁判全文】
臺灣新竹地方法院刑事判決             99年度審易字第514號
公  訴  人  臺灣新竹地方法院檢察署檢察官
被      告  甲○○
上列被告因詐欺案件，經檢察官聲請以簡易判決處刑（99年度偵
字第3640號），本院認不宜依簡易判決處刑，而改依通常程序審
理（99年度審竹簡字第729號），並判決如下：
    主  文
本件免訴。
    理  由
一、聲請簡易判決處刑意旨略以：被告甲○○能預見任意將其所
    有之金融機構帳戶交付他人，足供他人用為詐欺等犯罪後收
    受被害人匯款，以遂其掩飾或隱匿犯罪所得財物目的之工具
    ，竟以前開結果之發生亦不違其本意，猶基於幫助詐欺之犯
    意，於民國98年2 月19日晚上8 、9 時許，在新竹縣新豐鄉
    仰德高中對面之統一便利超商，將其所有之渣打國際商業銀
    行湖口分行（下稱渣打銀行）帳戶號碼0000000000000 號之
    提款卡及密碼，提供予姓名年籍不詳之詐騙集團成員，而該
    詐騙集團成員於取得上開渣打銀行帳戶之提款卡及密碼後，
    即基於意圖為自己不法所有之犯意，於98年2 月21日下午4
    時50分許，撥打電話予被害人林怡資，對之佯稱之前網路購
    物之付款方式設定錯誤，必須至自動櫃員機重新設定等語，
    致使被害人林怡資陷於錯誤，依指示於同日下午6 時2 分許
    ，匯款新臺幣10萬元至上開渣打銀行帳戶內，嗣因林怡資發
    現受騙並報警處理，始悉上情。因認被告甲○○涉犯刑法第
    30條第1 項前段、第339 條第1 項幫助詐欺取財罪嫌等語。
二、按案件曾經判決確定者，應諭知免訴之判決，並得不經言詞
    辯論為之，刑事訴訟法第302條第1 款、第307條分別定有明
    文。又刑事訴訟法第302條第1款規定，案件曾經判決確定者
    ，應諭知免訴之判決，此項訴訟法上所謂一事不再理之原則
    ，關於實質上一罪或裁判上一罪，均有其適用，最高法院60
    年度臺非字第77號判例足資參照。
三、訊據被告甲○○供承有交付本件渣打銀行湖口分行帳號號碼
    000000000000號帳戶之提款卡、密碼予某成年人甲之事實云
    云，陳稱：伊於98年2 月19日在報紙看到刊登應徵司機之2
    份廣告後，即分別撥打上面刊登之電話去應徵工作，對方均
    告知因要查詢信用狀況是否良好，故需交付金融帳戶之提款
    卡及密碼之情形，於是先在98年2 月19日晚間在新竹火車站
    對面之全虹通訊行將所申請之臺灣中小企業銀行新竹分行所
    開立帳號00000000000 之帳戶存摺、提款卡及密碼，交付予
    某成年人甲後，就前往新竹縣新豐鄉仰德高中對面的7-11便
    利商店，要渣打銀行帳戶0000000000000 號帳戶之提款卡及
    密碼，交付予他人，在前往仰德高中之途中，伊接獲收受伊
    所持交之臺灣中小企銀帳戶之某成年人甲來電稱該本帳戶無
    法使用，伊當時雖未承諾何時再補具帳戶，但直到伊抵達新
    竹縣新豐鄉仰德高中對面之7-11便利商店後，發現前來收取
    者即是同一人即某成年人甲，伊就將渣打銀行帳戶00000000
    00000 號帳戶之提款卡及密碼交付予某成年人甲等語（見臺
    灣高雄地方法院98年度易字第1521號刑事案件99年4 月8 日
    審判筆錄第2 頁【99年度偵字第3640號偵查卷第21 頁 背面
    】、臺灣板橋地方法院檢察署99年度偵字第735 號偵查卷第
    5 、6 頁、臺灣新竹地方法院檢察署99年度偵字第1429號偵
    查卷第7 、8 頁、99年度偵字第3640號偵查卷第26至28頁）
    。經查：
（一）本件渣打銀行帳號號碼000000000000號帳戶係被告甲○○
      於94年3 月30日向渣打銀行湖口分行申請開戶設立等情，
      除據被告甲○○前述所為之供述外，亦有渣打銀行湖口分
      行98年4 月1 日渣打商銀湖口字第09800133號函所附被告
      甲○○所申設帳號0000000000號帳戶之開戶人之證件影本
      及簽名紀錄、存摺支存對帳單、上開渣打銀行湖口分行帳
      戶之開戶資料等資料各1 份在卷可稽（見臺灣板橋地方法
      院檢察署99年度偵字第735 號偵查卷第17至19、21、22頁
      ）。而本案被害人林怡資受詐騙後，因而匯款100,000 元
      至被告甲○○上開帳戶內等情，除有被害人林怡資於警詢
      時之指訴外（見臺灣板橋地方法院檢察署99年度偵字第73
      5 號偵查卷第7 至9 頁），亦有被害人林怡資提供之郵局
      存摺內頁交易明細影本1 份附卷可佐（見臺灣板橋地方法
      院檢察署99年度偵字第735 號偵查卷第10至12頁）。是認
      前揭某成年人甲與所屬詐騙集團成員確有以被告甲○○申
      請開戶設立之渣打銀行湖口分行帳號號碼000000000000號
      帳戶作為渠等詐欺取財犯行，而供作被害人林怡資匯款轉
      帳往來之用無訛。
（二）被告甲○○陳稱伊之所以交付本件帳戶之提款卡及密碼等
      資料予某成年人甲，係為了應徵司機之工作，而提供作為
      查詢信用狀況是否良好之用途云云（見臺灣板橋地方法院
      檢察署99年度偵字第735號偵查卷第5頁背面）。
      又查：
  １、衡諸事理，一般民間公司行號或業者若要徵求工作伙伴，
      理應會要求求職者須先提供履歷表及前往該公司行號或營
      業地點面試，並就求職者之學、經歷、儀態抑或本身工作
      能力是否勝任工作之性質加以評斷，始合常情。然據被告
      甲○○上開所述，某成年人甲並未對被告甲○○其個人之
      學、經歷、儀態及工作能力等相關事宜加以詢問，卻直接
      要求伊提供其個人之金融帳戶資料，並約定在新竹縣新豐
      鄉仰德高中對面之「7-11便利商店」交付等情，顯已悖離
      事理。況被告甲○○尚未正式上班即將本件帳戶之提款卡
      及密碼一併交付予某成年人甲，卻對某成年人甲之真實姓
      名、年籍資料及工作時間、工作報酬等關係個人權益之重
      要事項均毫無所悉，核與一般工作應徵之過程迥異。
  ２、再者，金融帳戶之存摺、提款卡及密碼資料等物事關個人
      財產權益之保障，除非本人或與本人親密關係者，難認有
      何理由可自由流通使用該存摺、提款卡及密碼資料，縱使
      特殊情況偶有交付他人使用之需，亦必然深入瞭解用途及
      合理性後，再行提供以使用，方符常情，而一般公司行號
      應徵員工或辦理員工薪資轉帳，僅需員工提供帳號、戶名
      等資料即可，無庸提供提款卡及密碼資料予公司使用，縱
      然如業務需要須使用金融帳戶，亦應由公司提供，而非由
      員工提供，否則焉能釐清資金之來源及流向；又被告甲○
      ○乃成年且具智識之人，對於上開社會一般常識自應知曉
      ，況被告甲○○並未在該公司工作，對所應徵工作之內容
      亦不甚瞭解，更無必要交付上開帳戶提款卡及密碼資料等
      重要物品予某成年人甲。
（三）按刑法上之故意，分為直接故意（確定故意）與間接故意
      （不確定故意），「行為人對於構成犯罪之事實，明知並
      有意使其發生者」為直接故意；又「行為人對於構成犯罪
      之事實，預見其發生而其發生並不違背其本意者」為間接
      故意，刑法第13條第1項、第2項定有明文。茲衡諸常情，
      今日一般人至金融機關開設帳戶使用，係極為方便容易且
      迅速之事，苟有使用金融存款帳戶之正當用途，自以使用
      其本人或可信賴之親友申請之帳戶，最為便利安全，始可
      避免帳戶名義人反悔或心存歹念，利用通知掛失止付、變
      更存戶印鑑圖章或換摺之方式，將帳戶內之款項領走一空
      ，反致使用帳戶人蒙受損失，故苟非意圖以他人之帳戶從
      事不法用途，並藉以逃避查緝，自無花費金錢或以其他方
      法向無相當信賴關係之陌生人取得帳戶使用之理，且近年
      來以詐財之犯罪類型層出不窮，該等犯罪，多數均係利用
      他人帳戶作為詐欺所得財物之出入帳戶，業經媒體廣為披
      載，是依一般人通常之知識、智能及經驗，均已詳知向陌
      生人購買、承租或其他方法取得帳戶者，多係欲藉該帳戶
      取得不法犯罪所得，且隱匿帳戶內資金之實際取得人之身
      分，以逃避追查，故被告甲○○於本件行為時係成年且具
      智識之人，自應明悉，從而被告甲○○對於交付其所有相
      關金融帳戶資料，將可能被用來作為詐欺取財等非法用途
      上，應有所預見，且不違背其本意。是以被告甲○○猶提
      供其所有之金融帳戶資料予某成年人甲，當堪認被告甲○
      ○亦有容任或允許將提供之金融帳戶資料作為詐欺取財之
      匯款指定帳戶使用，準此，被告甲○○顯有幫助詐欺取財
      之不確定故意存在，應堪認定。
（四）次按刑法上之幫助犯，係指以幫助之意思，對於正犯資以
      助力，而未參與實施犯罪之行為者而言。查被告甲○○提
      供本件帳戶予某成年人甲之行為，要屬詐欺取財構成要件
      以外之行為，則被告甲○○應屬以幫助之意思，參與詐欺
      取財構成要件以外之行為，應以詐欺取財之幫助犯論。
（五）綜上，本件被告甲○○犯行明確，應依法予以論科。
四、次查：
（一）被告甲○○因基於同一之幫助詐欺取財之犯意，於98 年2
      月19日晚間8 時許，在新竹市火車站前，將其所申辦臺灣
      中小企業銀行新竹分行所開立帳號00000000000 之帳戶存
      摺、提款卡及密碼，交付予某成年人甲，容任他人使用上
      開帳戶，以行不法之事。嗣經詐騙集團成員取得上開帳戶
      後，即基於意圖為自己不法所有之詐欺犯意，於98年2 月
      20日某時許，在網路聊天室，以佯稱提供援交服務為由，
      向被害人唐家民行騙，致被害人唐家民陷於錯誤不疑有他
      ，而依照指示匯款16,983元至被告甲○○之前揭帳戶內等
      犯行，業由臺灣高雄地方法院檢察署檢察官向臺灣高雄地
      方法院聲請簡易判決處刑，嗣經臺灣高雄地方法院於99年
      4 月19日以98年度易字第1521號刑事判決，依幫助詐欺取
      財罪判處被告甲○○有期徒刑3 月，如易科罰金，以1 千
      元折算1 日，且上開判決業於99年5 月17日確定等情，有
      本院99年7 月16日公務電話紀錄表及臺灣高等法院被告前
      案紀錄表各1 份在卷可稽（見本院99年度審易字第514 號
      刑事卷第2 、4 頁）。
（二）按「數行為於同時同地或密切接近之時地實施，侵害同一
      之法益，各行為之獨立性極為薄弱，依一般社會健全觀念
      ，在時間差距上，難以強行分開，在刑法評價上，以視為
      數個舉動之接續施行，合為包括之一行為予以評價，較為
      合理，即透過對於同一法益之同種類侵害行為繼續不間斷
      之實行，業已稀釋個別行為之獨立性，致使刑法評價時將
      之視為單一、整體之犯罪行為，而應論以接續犯。」（最
      高法院86年臺上字第3295號判例意旨參照）。經查，被告
      甲○○因應徵司機工作，先後於98年2 月19日晚間8 時許
      、同日晚間8 、9 時許，各與他人相約在新竹火車站及仰
      德高中交付帳戶，陸續交付上開臺灣中小企業銀行新竹分
      行及渣打銀行之帳戶存摺、提款卡及密碼予同一人之某成
      年人甲，雖認被告甲○○先後交付各該帳戶資料之時間、
      地點客觀上不一，然據被告甲○○所稱：伊於交付臺灣中
      小企業銀行新竹分行之帳戶後，於前往仰德高中之路上，
      該某成年人甲來電稱說該存摺不能用，問其有無其他的存
      摺，再拿一本給他，被告甲○○答應，但並未約定再交付
      之時間，旋於同日晚間8 、9 時許在新竹縣新豐鄉仰德高
      中對面之便利商店面交時始發現為同1 人，便將該本渣打
      銀行之存摺影本、提款卡及密碼交付給該某成年人甲等語
      觀之，誠可合理認定被告甲○○於時間上密接之同日晚間
      8 、9 時許，另提供本案渣打銀行之帳戶資料予同一人之
      行為，應係基於幫助同一詐欺集團成員之幫助犯意所致，
      於刑法評價時應將之視為單一、整體之犯罪行為，依上揭
      最高法院判例意旨，應論以接續犯。因此，被告甲○○事
      實上係以一幫助詐欺之接續犯意，於密接之時點、地點而
      交付2 帳戶即臺灣中小企業銀行新竹分行與上開渣打銀行
      帳戶之提款卡及密碼予同一人，仍應認被告甲○○僅有一
      幫助行為，即便日後犯罪集團運用時間與狀態有別，仍無
      從認為被告甲○○所為係數罪，即不得分別論以幫助詐欺
      取財而以數罪名論斷之，僅得論以一罪，是核被告甲○○
      本案基於接續之1 行為，於同日晚間在新竹縣新豐鄉仰德
      高中另為交付上開渣打銀行帳戶之提款卡及密碼之行為，
      應為臺灣高雄地方法院於99年4 月19日98年度易字第1521
      確定判決之既判力效力所及，揆諸前揭說明，本件爰不經
      言詞辯論，逕為諭知免訴之判決。
五、據上論斷，應依刑事訴訟法第452條、第302條第1款、第307
    條，判決如主文。
中    華    民    國    99    年    7     月    22    日
                  刑事第九庭審判長法  官  魏瑞紅
                                  法  官  馮俊郎
                                  法  官  劉兆菊
以上正本證明與原本無異。
如不服本判決應於收受判決後10日內向本院提出上訴書狀，並應
敘述具體理由。其未敘述上訴理由者，應於上訴期間屆滿後20日
內向本院補提理由書(均須按他造當事人之人數附繕本)「切勿逕
送上級法院」。
中    華    民    國    99    年    7     月    22    日
                                  書記官  林兆嘉

司法院資訊處製作；財團法人民間司法改革基金會備份。
